【裁判字號】    99,交抗,400
【裁判日期】    990830
【裁判案由】    聲明異議
【裁判全文】
臺灣高等法院臺中分院刑事裁定         99年度交抗字第400號
抗  告  人
即受處分人  甲○○
上列抗告人因違反道路交通管理處罰條例案件，不服臺灣彰化地
方法院中華民國99年3月31日所為裁定（原審案號：98年度交聲
字第1626號），提起抗告，本院裁定如下：
    主  文
原裁定撤銷，發回臺灣彰化地方法院。
    理  由
一、原裁定意旨略以：抗告人即受處分人甲○○（下稱抗告人）
    於民國98年4月9日晚間8時25分許，騎乘車牌號碼MT8-092號
    重型機車，行經彰化縣員林鎮○○路與員水路之有燈光號誌
    管制之交叉路口時，違規闖越紅燈，而為警員蕭翔文當場填
    製舉發違反道路交通管理事件通知單（下稱舉發通知單）予
    以舉發，抗告人拒絕簽收上開舉發通知單，原處分機關遂依
    道路交通管理處罰條例第53條第1項、第63條第1項第3款等
    規定，裁處罰鍰新臺幣（下同）4500元，並記違規點數3點
    ；經查尚無違誤或不當，抗告人之聲明異議為無理由，應予
    駁回等語。
二、抗告意旨略以：依違反道路交通管理事件統一裁罰基準及處
    理細則第11條第1項第1款規定，行為人經當場舉發者，處理
    警員應填記舉發通知單交行為人簽收，若行為人拒絕簽章且
    拒絕收受者，處理警員除應告知其應到案時間及處所外，尚
    應記明事由與告知事項，始視為行為人業已收受該舉發通知
    單。惟原裁定未審酌本件之舉發通知單是否有記明拒絕收受
    之事由及載明所告知之到案時間及處所等事項，徒以證人蕭
    翔文證稱曾告知抗告人應到日期及應到處所，即謂舉發程序
    符合上開規定並無任何瑕疵可指，視為抗告人收受舉發通知
    單，而生擬制送達效力，其所為裁定自有違誤，應予撤銷，
    爰於法定期間內提起抗告，以謀救濟等語。
二、按汽車駕駛人，行經有燈光號誌管制之交岔路口闖紅燈者，
    處1800元以上5400元以下罰鍰，道路交通管理處罰條例第53
    條第1項定有明文。又汽車駕駛人有第53條之情形者，除依
    原條款處罰鍰外，並予記違規點數3點，道路交通管理處罰
    條例第63條第1項第3款亦有明文。次按行為人有道路交通管
    理處罰條例之情形者，應填製舉發違反道路交通管理事件通
    知單，並於被通知人欄予以勾記，其通知聯依下列規定辦理
    ：一、當場舉發者，應填記駕駛人或行為人姓名、性別、出
    生年月日、地址、身分證統一編號及車主姓名、地址、車牌
    號碼、車輛種類。被查獲之駕駛人或行為人為受處分人時，
    應於填記通知單後將通知聯交付該駕駛人或行為人簽名或蓋
    章收受之；拒絕簽章者，仍應將通知聯交付該駕駛人或行為
    人收受，並記明其事由及交付之時間；拒絕收受者，應告知
    其應到案時間及處所，並記明事由與告知事項，視為已收受
    ，違反道路交通管理事件統一裁罰基準及處理細則第11條第
    1項第1款亦規定甚明。
三、經查：
（一）本件抗告人騎乘車牌號碼MT8-092號重型機車，於98年4月
      9日20時25分許，行經彰化縣員林鎮○○路與員水路口處
      ，因「駕車行經有燈光號誌管制之交叉路口闖紅燈」之違
      規行為，為彰化縣警察局員林分局員林派出所警員蕭翔文
      當場填製舉發通知單予以告發等情節，固據證人即警員蕭
      翔文於原審結證在卷。
（二）惟證人蕭翔文於原審亦證述：「（問：請陳述本件舉發經
      過？）98年4月9日我擔任巡邏工作，違規人在9點55分在
      林森路違規，我從後面追趕受處分人，我依照規定開單處
      罰，受處分人說他沒有闖紅燈，我說我只有攔你一部機車
      而已，受處分人拒簽，我告發受處分人後，我有說單子受
      處分人還要去繳，最後我有跟受處分人說當月25日要去監
      理站繳。」、「（問：有無告訴受處分人說會1-2星期寄
      給你？）我沒有這樣說，受處分人表明拒簽，我有告訴受
      處分人說單子要去繳。」、「（問：受處分人有無向你索
      取單子？）我有給受處分人告發單，但是受處分人拒簽。
      」等語（見原審卷第11至12頁）；核與抗告人於原審調查
      時所供稱因其自認未闖紅燈，故拒絕簽名等語，尚相符合
      ；故本件於警員蕭翔文將舉發通知單交抗告人簽章時，為
      抗告人拒絕簽章乙節，足以認定。
（三）而參違反道路交通管理事件統一裁罰基準及處理細則第11
      條第1項第1款規定，警員對被查獲之駕駛人或行為人為受
      處分人時，應依先後為下列之行為應於填記通知單後將
      通知聯「交付」該駕駛人或行為人「簽名或蓋章」收受之
      ；拒絕簽章者，仍應將通知聯交付該駕駛人或行為人「
      收受」，並「記明其事由及交付之時間」；拒絕收受者
      ，應「告知」其應到案時間及處所，並記明事由與告知事
      項，視為已收受。然本件經原審通知原舉發單位檢送舉發
      通知單（I00000000號）後，彰化縣警察局員林分局所檢
      送者係從電腦系統資料列印而來之「舉發違反交通管理事
      件通知單」（見原審卷第6頁反面），並非當初警員蕭翔
      文在現場對抗告人填製之舉發通知單；況上開經檢送到案
      之「舉發違反交通管理事件通知單」在其「簽收狀況」乙
      欄係載：簽收，也顯與前述經原審傳喚蕭翔文為證後調查
      所得之結果不符。本件既尚無查得最初由警員蕭翔文在現
      場所填製之舉發通知單附卷為憑，則在抗告人拒絕簽章後
      ，警員蕭翔文是否已按上開處理細則第11條條第1項第1款
      之規定踐履法定程序，自有疑義尚待究明；從而，能否謂
      已完成對抗告人之發程序，既尚難論斷，原處分之合法
      性即無以確定，故原裁定未遑查明上情，遽爾駁回抗告人
      之聲明異議，而維持原處分機關所為裁處，自失依據。換
      言之，抗告人拒簽本件舉發通知單固係屬實；然蕭翔文於
      抗告人拒簽後，有無踐履上述、等法定程序事項，實
      仍乏證明，原裁定只以蕭翔文之證詞為憑，即認上述法定
      程序業已完備，顯非合適。
四、綜上所述，原審並未詳查舉發警員於抗告人拒絕簽章時，有
    無再將通知聯交付抗告人「收受」，並「記明其事由及交付
    之時間」，及抗告人若拒絕收受者，是否已「告知」其應到
    案時間及處所，並記明事由與告知事項等各節，即輕認原舉
    發及裁罰程序適法，而駁回抗告人之聲明異議，尚有未洽。
    抗告人據此提起抗告，指摘原裁定不當，為有理由，應由本
    院將原裁定撤銷，發回原法院，另詳予調查審認，以為適法
    之處理。
五、據上論結，應依道路交通案件處理辦法第26條，刑事訴訟法
    第413條前段，裁定如主文。
中    華    民    國    99    年    8     月    30    日
            刑事第九庭  審判長法  官  江  德  千
                              法  官  許  旭  聖
                              法  官  莊  深  淵
以上正本證明與原本無異。
不得再抗告。
                              書記官  陳  振  海
中    華    民    國    99    年    8     月    30    日

司法院資訊處製作；財團法人民間司法改革基金會備份。
